【裁判字號】    92,重訴,1505
【裁判日期】    921128
【裁判案由】    返還借款
【裁判全文】
臺灣臺北地方法院民事判決                      九十二年度重訴字第一五０五號
    原      告  甲○○
    被      告  乙○○
                戊○○
                庚○○○
    兼右三人共同訴訟代理人  丁.
    被      告  丙○○
    兼右一人訴訟代理人    己○.
右當事人間請求返還借款事件，於民國九十二年十一月十二日言詞辯論終結，本院判
決如左：
    主      文
被告應連帶給付原告新台幣貳仟肆佰萬元，及自民國八十九年七月二十五日起至清償
日止，按年息百分之五計算之利息。
訴訟費用由被告連帶負擔。
    事實及理由
壹、原告起訴主張略以：被告之父曾登財於民國八十七年七月二十五日陸續向原告借
    款三筆，共計新台幣貳仟肆佰萬元，約定於八十九年七月二十五日償還第一筆借
    款新台幣玖佰萬元，於八十九年八月五日償還第二筆借款新台幣玖佰萬元，於九
    十年三月二十四日償還第三筆借款新台幣陸佰萬元，並有本票三紙為憑，未料本
    票到期日屆至（清償期屆至）經提示均未獲清償，迭經催討，置之不理，今得知
    被告已繼承其父曾登財之遺產，則依民法第四七四條第一項、第四七八條、第一
    一五三條之規定，被告等應連帶清償，為此聲明被告應給付如主文第一項所示。
貳、被告抗辯意旨略以：系爭本票票號084737、084738、084739係為真正，本票上發
    票人曾登財之簽名是被告之被繼承人曾登財之親筆簽名，原告主張之金錢係曾登
    財向原告借貸之債務不爭執，為此聲明原告之訴駁回。
、原告主張被告之被繼承人曾登財向其借款之情，為被告所不爭執，惟被告謝曾寶
    蓮、戊○○否認原告之請求，則本件之爭點，即在被告拒絕清償是否有據。
  (一)、按訴訟標的對於共同訴訟之各人必須合一確定者，適用下列各款之規定：共
      同訴訟人中一人之行為有利益於共同訴訟人者，其效力及於全體；不利益者，
      對於全體不生效力。他造對於共同訴訟人中一人之行為，其效力及於全體。
      共同訴訟人中之一人生有訴訟當然停止或裁定停止之原因者，其當然停止或
      裁定停止之效力及於全體，民事訴訟法第五十六條定有明文。查被告丁○○、
      曾秋華雖於本院九十二年十月六日言詞辯論認諾原告之請求，惟當事人既於言
      詞辯論時為訴訟標的之認諾，法院即應不調查他造所主張為訴訟標的之法律關
      係是否果屬存在，而以認諾為該當事人敗訴之判決基礎（最高法院四十五年台
      上字第三十一號判例參照）。次按繼承人對於被繼承人之債務，負連帶責任。
      民法第一千一百五十三條第一項定有明文。而原告既係對全體繼承人起訴，則
      全體繼承人對於訴訟標的即需合一確定。是被告認諾原告請求之訴訟行為，顯
      係不利於全體共同被告，對全體不生效力。
  (二)、被告自認原告所提出之本票為真正，復不否認借貸契約之存在，是被告謝曾寶
      蓮、戊○○拒絕依繼承關係清償債務即非有據。
肆、按借用人應於約定期間內，返還與所借用物種類、品質、數量相同之物。又按繼
    承人對於被繼承人之債務，負連帶責任。民法第四百七十八條、第一千一百五十
    三條第一項分別定有明文。本件被告之被繼承人即向原告借貸二千四百萬元，被
    告等自應依繼承之法律關係，負連帶清償責任，並自票載到期日起負按年息百分
    之五之遲延利息。是原告依消費借貸契約及繼承法律關係請求被告連帶給付如主
    文所示之金額、利息為有理由，應予准許。
伍、訴訟費用負擔之依據：民事訴訟法第八十五條第二項。
中      華      民      國    九十二    年     十一     月    二十八    日
                             民事第四庭法  官  洪于智
右為正本係照原本作成
如對本判決上訴須於判決送達後二十日內向本院提出上訴狀
中      華      民      國    九十二    年     十一     月    二十八    日
                                       書記官  薛德芬


司法院資訊處製作；財團法人民間司法改革基金會備份。
